台灣高等法院刑事判決　　　　　　　100 年度上易字第2354號
上　訴　人　台灣宜蘭地方法院檢察署檢察官
被　　　告　何舒萍
上列上訴人因被告詐欺案件，不服台灣宜蘭地方法院99年度易字
第577 號，中華民國100 年9 月6 日第一審判決（起訴案號：台
灣宜蘭地方法院檢察署99年度偵字第3482、3711、4489號），提
起上訴，本院判決如下：
    主  文
上訴駁回。
    理  由
一、公訴意旨略以：被告何舒萍明知自己沒有貨物可資銷售，竟
  意圖為自己不法之所有，以帳號「blueberry 」之名義，上
  YAHOO ！奇摩拍賣網站，推銷日本流行商品，供不特定人瀏覽
  、標購，致吳翊瑄、蔡瓊慧、黃宣穎、林珊如、吳松蓉等人陷
  於錯誤，分別自民國99年7 月4 日起至同年月14日止，上網標
  得網拍商品，依指示分別匯款新台幣（下同）4,575 元、
  6,510 元、1,915 元、1,870 元、1,555 元，至何舒萍中國信
  託商業銀行台南分行000000000000000 號帳戶（下稱被告帳戶
  ），詳如附表所示，嗣吳翊瑄、蔡瓊慧、黃宣穎、林珊如、吳
  松蓉等人未取得標購商品，又無法聯絡賣方何舒萍，因認何舒
  萍涉犯刑法第339 條第1 項詐欺取財罪嫌。
二、犯罪事實應依證據認定之，無證據不得認定其犯罪事實，刑
  事訴訟法第154 條第2 項定有明文。是認定不利於被告之事實
  ，須依積極證據，茍積極證據不足為不利於被告事實之認定時
  ，即應為有利於被告之認定，更不必有何有利之證據；此所謂
  認定犯罪事實之積極證據，係指適合於被告犯罪事實認定之積
  極證據而言，雖不以直接證據為限，間接證據亦包括在內，然
  而無論直接或間接證據，其為訴訟上之證明，須於通常一般之
  人均不致有所懷疑，而得確信其為真實之程度者，始得據為有
  罪之認定，倘其證明尚未達到此一程度，而有合理之懷疑存在
  時，自不能以推測或擬制之方法，以為有罪裁判之基礎，有最
  高法院30年上字第816 號、76年台上字第4986號、40年台上字
  第86號判例足參。
三、被告何舒萍對其於YAHOO ！奇摩拍賣網站開設Blue Berry’
  Shop商店，以帳號「blueberry255@kimo.com 」，與被害人吳
  翊瑄、蔡瓊慧、黃宣穎、林珊如、吳松蓉等5 人依附表所示時
  間、金額、標的物約定交易之事實坦承無訛，惟堅決否認有詐
  欺犯行，辯稱：被告係從事代購服務，由買受人先在拍賣網頁
  下標商品，再由其至日本購買，本件係被告之疏失，未於約定
  期限內交付商品予被害人，因被告之銀行帳戶，於被害人報案
  後即遭凍結，致無法於第一時間退款，現已將款項退還予被害
  人吳翊瑄、蔡瓊慧、黃宣穎、林珊如、吳松蓉，足見被告並無
  詐欺之故意等語。
四、附表所示之交易，業據被害人吳翊瑄指稱其於99年7 月4日
  19時54分，以「clairemaqcherie 」名義，向被告網路帳號購
  賣其標售之「BB IN JP Lagunamoon 連身雪紡褲及滾邊洋裝」
  共2 件，合計4,575 元，並以網路付款方式將款項匯入被告之
  帳戶，嗣吳翊瑄僅收到雪紡褲1 件，另價值2,100 元之滾邊洋
  裝則未收到等語；被害人蔡瓊慧證稱其以「e980731 」名義，
  向被告標購其拍賣之「BB IN JP下日本DAZZL IN澎澎袖白色M
  號上衣、LM項鍊、寶石洋裝、靴子、背心」，於99年7 月9 日
  將5,460 元匯入被告帳戶，另於99年7 月22日轉帳1,050 元；
  被害人黃宣穎證稱其以「muska1028 」名義，於99年7 月10日
  13時11分許，向被告標購其拍賣之「BB IN JP下日本DAZZLIN
  超可愛波浪花柄連身褲」1 件，於99 年7月10日13時11分，匯
  款1, 915元；被害人林珊如證稱其於99年7 月17日1 時3 分，
  使用「grace1211pink 」名義，以1,860 元標購「BB IN JP平
  底流蘇涼鞋」1 雙，於99年7 月19日15時17分，轉帳1,870 元
  至被告帳戶；被害人吳松蓉證稱其於99年7 月17日12時23分許
  ，以「idogsalon 」名義，用1,555 元向被告網路帳號標買「
  BB IN JP日本連線CEAIL Mc BEE超好看吊帶褲」1 件，並於同
  日匯款等情。復有台新銀行非約定轉帳結果通知、存款交易明
  細查詢各1 份、吳翊瑄於YAHOO ！奇摩之網路交易資料5 紙（
  警礁偵字第0994104032號卷第3 至12頁）、蔡瓊慧YAHOO 奇摩
  之網路交易資料2 紙（警礁偵字第0994009633號卷第23、24頁
  ）、中華郵政存簿儲金簿交易紀錄影本（警礁偵字第099-
  4009633 號卷第11頁）、台新銀行自動櫃員機交易明細表1 紙
  、中華郵政存簿儲金簿交易紀錄影本、林珊如YAHOO ！奇摩之
  網路交易資料4 紙（警礁偵字第0994104032號卷第23-27 頁）
  、中華郵政存簿儲金簿交易紀錄影本、吳松蓉YAHOO ！奇摩之
  網路交易資料1 紙（警礁偵字第0994009375號卷第12、19、20
  頁）在卷可稽。被告對此亦不爭執。
五、按刑法第339 條第1 項之詐欺取財罪，係以行為人於客觀上
  施用詐術使人陷於錯誤，並於行為之初，即已意圖為不法之所
  有為其構成要件，而債務人於債之關係成立後，如有債務不履
  行之情形，在一般社會經驗上可能之原因甚多，縱令出於惡意
  而有遲延給付或不為給付之情事，苟無足以證明其於債之關係
  發生時自始故意藉此從事財產犯罪之積極證據，仍不得僅以債
  信違反之客觀事態，推定債務人自始有詐欺取財之犯意，故被
  告是否有詐欺犯行，尚須以被告於客觀上施用詐術使人陷於錯
  誤，並於行為之初，即已意圖為不法之所有為斷。
六、經查：
  (一)依被告在YAHOO ！奇摩拍賣網頁所留：「…2.下標後請於12
    小時內轉入商品的1/2 金額唷…。5.日本連線是代購服務，
    商品拍攝電腦多少會有些色差，連線商品不接受退換或退款
    ………」等語（警礁偵字第0994009633號卷第14頁），已載
    明其所從事之拍賣係代購服務，核與證人蔡瓊慧於原審證稱
    ：「（問：本件是向被告購買？還是請被告為妳去日本代購
    商品？）我是要請被告代我購買下標的商品，本件被告當時
    跟我說有買到我的要的商品。」等語（原審卷第164 頁），
    證人林珊如證稱：「當時賣家說流蘇涼鞋是在日本，她網站
    的意思是先刊登圖片，喜歡的話再下標，但必須要先匯款過
    去才行，賣家再去日本購買流蘇涼鞋。」等語（原審卷第
    126 頁），證人吳松蓉於原審證稱：「（問：妳向被告下標
    是要購買商品或請被告代購商品？）代購商品」等語相符（
    原審卷第161 頁），足證被告在拍賣網站上係從事代購衣物
    等業務。被告既已在拍賣網站上向買家表明其係從事代購服
    務，是在買家未下標前，自無現貨在被告手中，此為買家所
    明知，故非欺罔行為。則被告所辯：「我們於網頁上有強調
    說要等我們回到台灣才能告訴得標人是否有商品可以賣給他
    們，無商品可賣的話，會將貨款退還。」等語（原審卷第30
    頁），應非虛語。檢察官以被告係「空賣」行為，以「買家
    付錢後雖未收到物品，但因金額太小不會追究」之心態來詐
    取貨款，而認被告有詐欺犯行云云，屬臆測之詞。
  (二)被告於99年6 月27日出境，同年7 月25日返台，有入出境資
    訊連結作業查詢附卷可查（99年度偵字第3482號卷第3 頁）
    ，在被告返國之前，被害人黃宣穎早於7 月23日向警方報案
    ，被告之中國信託商業銀行台南分行000000000000000 號帳
    戶，因而自99年7 月23日起遭凍結，有中國信託商業銀行股
    份有限公司100 年2 月21日中信銀00000000002629號函附之
    歷史交易查詢報表及帳戶歷史交易查詢存卷足參（原審卷第
    80-88 頁），是被告所辯：「當時全部的銀行帳戶都被凍結
    ，我人在日本，身上只有日幣而已，無法退款給被害人，也
    沒有辦法買貨。」等語（原審卷第168 頁），應屬真實。被
    告既因帳戶遭凍結而無法順利對被害人辦理退款事宜，尚不
    能遽認被告有惡意行詐之意圖。
  (三)本件買賣糾紛，有關被害人吳翊瑄部分，被告於99年11月24
    日退款2,100 元予被害人吳翊瑄，有國泰世華銀行客戶交易
    明細表可稽（原審卷第37頁）；有關被害人蔡瓊慧部分，被
    害人蔡瓊慧於原審證稱：「我報案之後，被告已經有將部分
    商品交給我，也有將商品沒貨部分退款給我了。」等語（原
    審卷第166 頁）；有關被害人黃宣穎部分，被害人黃宣穎於
    99 年7月26日收到被告之退款1,915 元之情，有黃宣穎提出
    之存摺影本可憑（警礁偵字第0994009633號卷第5 頁）；有
    關被害人林珊如部分，被告於99年11月24日將1,870 元退還
    予被害人林珊如，有台新銀行自動櫃員機交易明細表及林珊
    如之申（聲）請狀可查（原審卷第37、154 頁）；有關被害
    人吳松蓉部分，被告於99年8 月7 日將1,555 元匯至被害人
    之帳戶，有中國信託交易明細表在卷可查（警礁偵字第099-
    4009375 號卷第3 頁）。被告之退款，雖均在被害人報案之
    後，惟其中被害人吳松蓉、黃宣穎收受退款部分，係在被告
    於99年8 月8 日第一次前往宜蘭縣政府警察局礁溪分局接受
    警詢之前，有警詢筆錄可考。茲被告將所有被害人之價金退
    還，足資佐證被告無不法所有之意圖。
  (四)綜上，被告欠缺不法之意圖，又無施用詐術，與詐欺取財罪之
    構成要件不合，自不能以詐欺罪責相繩。
七、原判決之評斷
    按刑事訴訟新制採行改良式當事人進行主義，檢察官負有實
    質舉證責任，法院僅立於客觀、公正、超然之地位而為審判
    ，雖有證據調查之職責，但無蒐集被告犯罪證據之義務，是
    倘檢察官無法提出證據，以說服法院形成被告有罪之心證，
    即應為被告無罪之諭知，俾落實無罪推定原則，此觀諸刑事
    訴訟法第154 條第1 項、第2 項、第161 條第1 項、第2項
    及第301 條第1 項規定即明。因檢察官所舉本件被告涉有詐
    欺之證據，尚未達於通常一般之人均不致有所懷疑，而得確
    信其為真實之程度，尚難形成有罪之確信，此外，復查無其
    他積極證據足資證明被告與被害人間之交易係出於被告欺罔
    手段所致，是被告被訴詐欺犯行，要屬不能證明。原審以不
    能證明被告犯罪而諭知無罪之判決，核無不合。檢察官上訴
    意旨，主張被告有詐欺犯意，指摘原審認定事實不當，為無
    理由，應予駁回。
據上論斷，依刑事訴訟法第368條，判決如主文。
本案經檢察官田炳麟到庭執行職務。
中    華    民    國   100    年    11    月    30    日
                  刑事第十九庭審判長法  官  鄧振球
                                    法  官  彭幸鳴
                                    法  官  曾德水
以上正本證明與原本無異。
不得上訴。
                                    書記官  吳玉華
中    華    民    國   100    年    11    月    30    日

┌──┬────┬─────┬──────┬────┬───┬──────┐
│編號│被害人  │交易標的物│金    額    │下標時間│預定交│報案時間    │
│    │        │          │（新台幣）  │        │付時間│            │
├──┼────┼─────┼──────┼────┼───┼──────┤
│1   │吳翊瑄  │BB IN JP  │2,100 元（被│99年7 月│      │99年8 月31日│
│    │        │滾邊洋裝及│害人主張所購│4 日19時│      │            │
│    │        │連身雪紡褲│2,475 元雪紡│54 分   │      │            │
│    │        │各1 件（起│褲已取得，僅│        │      │            │
│    │        │訴書及原審│受騙2,100 元│        │      │            │
│    │        │誤為2 件連│，起訴書及原│        │      │            │
│    │        │身雪紡褲）│審誤涉案金額│        │      │            │
│    │        │          │為4,575元） │        │      │            │
├──┼────┼─────┼──────┼────┼───┼──────┤
│2   │蔡瓊慧  │BB IN JP  │6,510元     │99年7 月│99年7 │99年8 月6 日│
│    │        │下日本    │            │9 日、7 │月下旬│            │
│    │        │DAZZLIN 澎│            │月22日  │      │            │
│    │        │澎袖白色M │            │        │      │            │
│    │        │號上衣、LM│            │        │      │            │
│    │        │項鍊、寶石│            │        │      │            │
│    │        │洋裝、靴子│            │        │      │            │
│    │        │、背心    │            │        │      │            │
├──┼────┼─────┼──────┼────┼───┼──────┤
│3   │黃宣穎  │BB IN JP  │1,915元     │99年7 月│      │99年7 月23日│
│    │        │下日本    │            │10日13時│      │            │
│    │        │DAZZLIN 超│            │11分    │      │            │
│    │        │可愛波浪花│            │        │      │            │
│    │        │柄連身褲  │            │        │      │            │
├──┼────┼─────┼──────┼────┼───┼──────┤
│4   │林珊如  │BB IN JP  │1,870元     │99年7 月│      │99年7 月19日│
│    │        │平底流蘇涼│            │17日凌晨│      │            │
│    │        │鞋        │            │零時39分│      │            │
├──┼────┼─────┼──────┼────┼───┼──────┤
│5   │吳松蓉  │BB IN JP  │1,555元     │99年7 月│99年7 │99年7 月30日│
│    │        │日本連線  │            │17日14時│月21日│            │
│    │        │CEAIL Mc  │            │        │被告回│            │
│    │        │BEE 超好看│            │        │國後  │            │
│    │        │吊帶褲    │            │        │      │            │
└──┴────┴─────┴──────┴────┴───┴──────┘